【裁判字號】    96,訴,1350
【裁判日期】    970826
【裁判案由】    給付買賣價金
【裁判全文】
臺灣臺北地方法院民事判決              96年度訴字第1350號
原      告  華峰大理石工業股份有限公司
法定代理人  甲○○
訴訟代理人  陳長甫律師
被      告  中華電線電纜股份有限公司
                        54之.
法定代理人  乙○○
訴訟代理人  郭哲華律師
複代理人    林炎平律師
上列當事人間給付買賣價金事件，本院於九十七年八月七日言詞
辯論終結，判決如下：
    主  文
原告之訴及假執行之聲請均駁回。
訴訟費用由被告負擔。
    事實及理由
一、原告起訴主張：被告於民國93年5 月18日向原告訂購「富邦
    仁愛大樓帷幕牆主體工程石材」，其中3 公分快樂金亮面、
    水噴面、平光面之石材每平方公尺單價為2247.86 元，7 公
    分快樂金劈裂面以每平方公尺6,005 元計價，系爭買賣契約
    之付款辦法嗣後雙方合意變更為「定金10 %」、「材料驗收
    85% 」、「驗收完成款5%」，原告已依約履行交貨義務，被
    告應給系爭買賣契約付原告15,902,267元（含稅），惟被告
    僅給付11,869,634元，尚餘4,032,633 元之貨款、及保留款
    791,615 元未為支付。又被告另行加購快樂金劈面石材422
    片，且經業主富邦建設股份有限公司會同兩造至大陸廈門廠
    ，共同確定加工基準、加工尺寸、石材基色等事項後，由原
    告自大陸進口該批石材，並配合被告工程進度之要求，將該
    批石材送至大陸新屋廠，後因石材鑽孔無法於被告之新屋廠
    施作，現在原告之花蓮廠進行鑽孔加工，加購石材依據原契
    約之單價為每平方公尺6,005 元，故被告應給付原告902,17
    2 元；共計被告尚餘5,726,420 元未支付，爰依據買賣契約
    關係，聲明請求：(一)被告應給付原告新台幣5,726,420 元，
    及自本訴狀繕本送達翌日（即96年1 月12日）起至清償日止
    ，按年息5%計算之利息。(二)原告願供擔保，請准宣告假執行
    。
二、被告則抗辯：
    依兩造買賣合約書第6 條第1 項規定，付款方式詳契約後附
    單價明細表之付款辦法說明，而系爭單價明細表之付款辦法
    載明「大剖完成色澤符合10﹪」、「材料進場40﹪」、「材
    料驗收完成40﹪」、「工地驗收完成10﹪」，被告復未與原
    告合意變更付款辦法，原告自應依上開單價明細表請款。且
    依約被告應給單價項次中3 公分快樂金亮面、水噴面、平光
    面單價為2247.86 元；然請款單卻記載上開項目之單價為2,
    248 元，與系爭合約單價明細表之約定不符，難認原告之請
    款單為可採。又原告所提出之出貨表左上角，均係標明博德
    工業股份有限公司，而非原告之公司名稱，且部分未經任何
    人簽名或僅有司機簽名、標明取消或作廢等情形，被告否認
    上開出貨單之真正。再者，被告僅提供建築設計圖，並未提
    供石材拆料圖，故石材拆料圖係由原告自行製作，並非被告
    所提供。而石材料表僅為原告內部填載之文書，未經被告簽
    認，自不得據為原告確實有交貨之憑證，被告並未實際收受
    石材料表上所載之貨品。原告主張被告另外購買快樂金劈裂
    面石材共計422 片，有902,172 元之價金未付云云，惟原告
    所交之422 片快樂金劈裂面石材，經被告新屋廠檢驗全數為
    不合格品，僅為半成品，被告曾要求原告派員，但原告遲未
    派員前來加工，故被告已於94年10月20日將貨品全數退回原
    告。原告於兩造確定加工基準、加工尺寸、石材基色等事項
    （下稱石材規範）後，即應依兩造確定之石材規範送交石材
    ，惟原告所進口之石材不合格，已遭被告退回，其請求被告
    給付價金902,172 元，自無理由。且被告因原告交貨無常，
    而另行發包三利奇公司及新歐聖公司，發包三利奇公司部分
    ，金額為4,889,430 元，較原先發包予原告成本增加1,072,
    333 元（含稅）（原發包予原告每平方米6,005 元，發包予
    三利奇公司每平方米7,800 元），亮面部分發包予新歐聖公
    司，金額為5,613,694 元，較原先發包予原告成本增加811,
    035 元（含稅）（原發包原告每平方米2247.86 元，發包予
    新歐聖公司每平方米2650元），另新歐聖公司追加水噴面石
    材21萬元（含稅）。總計被告逕行代為採購所增加之價金、
    費用及損失為2,093,368 元，原告自應依約負賠償責任。又
    原告未如期交貨，依約應賠償被告以每日千分之五計算損害
    總金額，其致使被告工廠未能及時將單元套裝在石材上，必
    須外包給龍鈐公司、宏宇公司及見宏公司在工地現場將單元
    套裝在石材上，分別支出龍鈐公司291,060 元（含稅）、宏
    宇公司269,892 元（含稅）及見宏公司126,788 元（含稅）
    ，總計被告外包給龍鈐公司、宏宇公司及見宏公司花費689,
    740 元，原告應依約賠償。另原告因交貨石材品質不良，被
    告外包給巨新公司修改石材，共計花費56,700元。原告出貨
    至被告新屋廠時，因無法提供出貨明細及石材加工錯誤率偏
    高，造成被告新屋廠須耗費人力及時間，檢驗石材來源是否
    合格，自94年4 月1 日起至95年12月31日止，被告新屋廠每
    日需派二名人員，專門處理石材瑕疵問題，時間長達270 天
    ，如以每人每天1,500 元計算，共計增加成本81萬元。被告
    應賠償原告之金額計已達147,885,863 元，顯已遠超過原告
    本件請求之金額而足供抵銷。並聲明：(一)原告之訴及假執行
    之聲請均駁回。(二)被告如受不利判決，願供擔保免為假執行
    。
三、兩造不爭執事項：
  (一)原告與被告於93年10月3 日簽訂「富邦仁愛大樓帷幕牆主體
    工程石材」契約，合約總價為2,500 萬元，被告已依約付款
    11,869,634元。
  (二)被告另行向原告追加快樂金劈面石材422 片，原告自大陸購
    入後，現放置於原告花蓮廠內。
四、原告主張被告向其購買石材尚積欠5,726,420 元未支付，然
    為被告所否認，並以前詞置辯，是本件所應審究者厥為：(一)
    原告已交貨而被告未付款之數量為何？(二)原告得向被告請款
    之金額若干？(三)被告得否主張抵銷？
  (一)原告已交貨而被告未付款之數量為何？
  (1)按物之出賣人，負交付其物於買受人，並使其取得該物之所
    有權之義務。民法第348 條第1 項定有明文。查原告既為與
    被告間買賣契約之出賣人，當應依民法買賣規定負交付標的
    物即契約單價明細表之數量，並使被告取得所有權之義務。
    再依兩造簽訂買賣契約第6 條之約定「付款辦法：一、付款
    方式詳契約後附件單價明細表之付款辦法說明。二、乙方（
    指原告）請款時，應配合甲方每月計價日，向承辦單位提出
    計價申請，俟承辦單位估驗後，乙方應即開立與計價同額之
    發票交予承辦單位經辦人辦理計價，逾期或憑證不全者，乙
    方同意列為下期依約請款，領款時憑乙方簽約印鑑或發票章
    至甲方領款。但乙方違反本契約第十三條規定時，甲方有權
    暫停計價付款。…」、及第7 條「履約期限、地點及方式：
    一、本契約所稱日係指日曆天。二、乙方應自訂約次日起，
    配合甲方工廠生產及工地安裝進度交貨。…」、第8 條「樣
    品提審：一、乙方於簽約前，應提出規格、樣品、產品型錄
    或圖說二份，經雙方簽認後由甲方存查，據以驗收。二、乙
    方應負責提供並配合辦理本貨品送請甲方審查合格所需之一
    切證件及相關作業，若甲方通知修改、更換，乙方應即照辦
    。」、第9 條「貨品驗收：一、乙方所交貨品應符合第八條
    之規定及本契約附件之檢驗標準，本契約如未附檢驗標準，
    則依一般習慣規定為之。二、貨品於契約文件有特別規定需
    於正式交貨前或交貨後作品質抽樣檢驗時，乙方應會同甲方
    抽樣，並負責送交甲方指定之專業機構辦理檢驗，所有費用
    由乙方負擔。三、所有貨品驗收，甲方辦理抽驗，如有全部
    或一部份不合格時，乙方應即或依甲方所指定之期限內，無
    條件如數取回調換。…」等語，足見兩造係約定出賣人於交
    付貨物後，需俟驗收及申請估驗計價之程序完成，方得向買
    受人為請款甚明。
  (2)次按民事訴訟如係由原告主張權利者，應先由原告負舉證之
    責，若原告先不能舉證，以證實自己主張之事實為真實，則
    被告就其抗辯事實即令不能舉證，或其所舉證據尚有疵累，
    亦應駁回原告之請求（最高法院17年上字第917 號判例參照
    ）。又當事人提出之私文書，必先證其真正，始有形式上之
    證據力，更須其內容與待證事實有關，且屬可信者，始有實
    質上之證據力；又私文書之真正，如他造當事人有爭執者，
    則舉證人應負證其真正之責（最高法院22年上字第2536號、
    47年台上字第1784號判例參照）。查本件原告主張其已依約
    交付上開金額之石材，既為被告所否認，自應由原告就此有
    利於己之事實負舉證責任。原告固提出單元石材供料請款單
    、石材料表、請假計價單各乙份為證，證明其已如數交付貨
    品，惟被告否認石材料表等私文書為真正，且上開文書多為
    原告單方面製作之單據，原告就該私文書之真正復未舉證以
    實其說，該私文書自不得作為有利於原告之認定。此外，原
    告又未能舉證證明其已依約履行交付標的物之義務，其請求
    被告給付價金，已難認有據。再矧之兩造契約第6 條之約定
    ，原告應於每月請款時，配合被告之計價日向承辦單位提出
    計價申請，俟承辦單位估驗後，由原告開立與計價同額之統
    一發票辦理計價，惟本件均未見原告提出其向被告辦理計價
    之相關文件及發票，自難逕認原告已交付上開石材予被告。
    從而，原告依據請款單，請求被告給付貨款4,032,633 元，
    難謂正當，殊無可取。
  (3)承上，原告主張追加部分之石材係由業主會同兩造前往大陸
    廈門廠，在確定加工基準、加工尺寸、石材基色等事項後，
    方由原告進口云云，然原告所購入之該批石材目前放置在原
    告工廠，並未實際交付被告乙節，為兩造所不爭執，且依據
    雙方買賣契約書第9 條之約定，原告所交貨品應會同被告為
    抽樣檢驗，如不合格，原告應於指定期限內，無條件如數取
    回調換，已如前述，查上開貨物既未見原告提出經被告驗收
    合格之證明，且現仍放置於原告處，而未實際交付被告，自
    難遽認原告已依約交付貨物或該石材已符合相關驗收規定。
    從而，原告請求被告給付追加部分之工程款902,172 元，亦
    無理由。
  (二)本件原告既未能證明其交付被告之石材數量及金額，其餘爭
    點即毋庸再逐一論述，附此敘明。
五、綜上所述，原告依兩造間買賣契約約定，訴請被告給付原告
    5,726,420 元，及自起訴狀繕本送達翌日起至清償日止，依
    年息5%計算之利息，為無理由，應予駁回。原告既受敗訴判
    決，其假執行之聲請即失所依據，應併予駁回。
六、本件事證已臻明確，兩造其餘攻擊或防禦方法及所提出證據
    ，經本院斟酌後，認為均不足以影響本判決之結果，自無逐
    一詳予論駁之必要，併此敘明。
七、結論：本件原告之訴為無理由，依民事訴訟法第78條，判決
    如主文。
中    華    民    國    97    年    8     月    26    日
                    民事第五庭  法  官  吳佳薇
如對本判決上訴，須於判決送達後20日內向本院提出上訴狀。
以上正本係照原本作成。
中    華    民    國    97    年    8     月    26    日
                                書記官  許博為


司法院資訊處製作；財團法人民間司法改革基金會備份。
